【裁判字號】    89,上易,354
【裁判日期】    890525
【裁判案由】    侵占
【裁判全文】
臺灣高等法院高雄分院刑事判決    八十九年度上易字第三五四號
    上  訴  人
    即  被  告 乙○○
右上訴人因被告侵占案件，不服臺灣高雄地方法院八十八年度易字第三四六九號，中
華民國八十八年十二月二十四日第一審判決（起訴案號：臺灣高雄地方法院檢察署八
十七年度偵字第二四六四四號）提起上訴，本院判決如左：
    主  文
上訴駁回。
乙○○緩刑貳年。
    事實及理由
一、本案經本院審理結果，認第一審判決認事用法及量刑均無不當，應予維持，並引
    用第一審判決記載之事實、證據及理由。
二、被告上訴意旨略以伊已盡量清償所欠租金，並無侵占該汽車之意云云；經查被告
    於租車不營業時，理應將車交還，其不將車交還再出租他人，又不付租金，原審
    因認被告有不法所有意圖，以侵占罪論科，並無不當，其上訴無理由，應予駁回
    。第按被告未曾受有期徒刑以上刑之宣告，有臺灣高等法院刑案紀錄簡覆表在卷
    可稽，因一時思慮欠週而觸刑章，經此刑之宣告教訓後，當知所警惕而無再犯之
    虞，且被告於本院八十九年四月二十四日調查時，（告訴人經合法傳喚未到庭）
    供稱：「我還欠告訴人九萬元，我有拿六萬元給他，但是他不要，他要我一次付
    清」，堪認被告盡力填補告訴人所受損害，其犯後態度並非不好，是本院認刑之
    宣告以暫不執行為適當，併諭知緩刑二年，以啟自新。
據上論斷，應依刑事訴訟法第三百六十八條、第三百七十三條，刑法第七十四條第一
款，判決如主文。
本案經檢察官邱榮藏到庭執行職務。
中    華    民    國     八十九     年       五       月     二十五   日
                              臺灣高等法院高雄分院刑事第九庭
                                  審判長法官  張甲松
                                        法官  任森銓
                                        法官  江泰章
右正本證甲與原本無異。
不得上訴。
                                      書記官  黃一秋
中    華    民    國     八十九     年       五       月    二十九    日
                                                                      Ｄ
附件：
台灣高雄地方法院刑事判決                     八十八年度易字第三四六九號
    公  訴  人臺灣高雄地方法院檢察署檢察官
    被      告  陳信宏  男二十四歲（民國○○○年○月○○○日生）
                        住高雄縣林園鄉王公村下溝十四號
                        居高雄縣林園鄉○○路二六巷十號四樓
                        身分證統一編號：Ｓ一二三八八三五號
    被      告  乙○○  男二十八歲（民國○○年○月○日生）
                        住高雄縣梓官鄉○○路一四五巷廿四號
                        身分證統一編號：Ｓ一二二一七五號
右列被告因侵占案件，經檢察官提起公訴（八十七年度偵字第二四六四四號），本院
判決如左：
    主  文
乙○○意圖為自己不法之所有，而侵占自己持有他人之物，處有期徒刑陸月。
陳信宏無罪。
    事  實
一、乙○○欲租用營業小客車作營業使用，因自己無營業登記證，遂於民國八十六年
    六月二十日左右，偕友人陳信宏（非共犯，詳後述）至高雄市○○區○○路九七
    ０號國民小客車租賃有限公司（下稱國民租賃公司），向其負責人胡兆雄租用車
    號ＹＳ─七０五號營業小客車乙部，雙方約定：「由陳信宏為租車簽約人，乙○
    ○為連帶保證人，租金每日新台幣（下同）一千二百元，每三日付租金乙次」，
    因乙○○先前租車款尚未清償，雙方同意將租車日期填載為八十五年十一月二日
    ，且簽約後該車由乙○○使用，租金亦由乙○○逕向國民租賃公司給付。詎乙○
    ○自八十六年六月底起，即未再給付車租，亦未返還車輛，且意圖為自己不法之
    所有，變易持有為所有，將該車輛侵占入己供自己繼續營業使用；其後於八十六
    年十二月初間，更將該車輛出租予石永和。嗣八十六年十二月十六日，國民租賃
    公司代表人胡兆雄在高雄市發現該車，始將該車取回，且國民租賃公司欲向乙○
    ○索取前揭租車欠款時，乙○○復佯稱欲自八十七年元月起，分期償還近二十萬
    元之租車款，但切結後又逃匿無蹤，未為清償。
二、案經國民租車公司訴由臺灣高雄地方法院檢察署檢察官偵查起訴。
    理  由
壹、有罪部分：
一、訊據被告乙○○對右揭時地積欠租車款等情固不否認，惟矢口否認有侵佔犯行，
    辯稱：伊無將該車租予石永和，伊係於八十六年十二月十六日將車借予石永和當
    天即被國民租賃公司抓到，伊無侵占該車之意思云云。惟查：（一）右揭事實，
    業據告訴人國民租賃公司代表人胡兆雄到庭指訴綦詳，核與同案被告陳信宏供述
    情節相符，並有租賃契約書一紙在卷可稽。（二）證人石永和到庭證稱：「我於
    八十六年十二月十六日被國民租賃公司抓到時，已向乙○○租用該車十天，租金
    係每天一千元」（本院卷第六三頁）等情甲確，被告所辯其僅將車借予石永和一
    天云云，尚難採信。（三）被告乙○○承租上開車輛做營業使用，若無法支付租
    金，衡情應先將車子返還予告訴人，再針對積欠租金部分協調如何清償，而非繼
    續使用上開車輛數月，積欠租金近六個月後，復將該車轉租予案外人石永和。其
    不支付租金，及將車輛轉租之行為，難謂無不法所有之意圖。況且，被告乙○○
    於該車輛被告訴人尋獲後，竟又虛與委蛇，佯稱欲按月清償，事後卻逃之夭夭，
    益證其有不法所有之侵占意圖。（四）綜上所述，被告乙○○所辯，無非卸責之
    詞，顯無足取，事證甲確，其犯行洵堪認定。
二、核被告乙○○所為係犯刑法第三百三十五條第一項之侵占罪。爰審酌被告將所租
    用之計程車侵占入己，損及車主之利益，犯罪後猶狡飾犯行，未賠償告訴人之損
    害，上開車輛已由告訴人領回，所生危害輕重等一切情狀，量處如主文所示之刑
    ，以資懲儆。
貳、無罪部分：
一、公訴意旨另以：被告陳信宏於八十五年十一月二日與被告乙○○共同向國民租賃
    公司租用上開車輛，二人自八十六年六月二日起，即未給付租金，亦拒不返還車
    輛，將車侵占入己，並將承租車輛出借予案外人石永和使用，因認被告陳信宏係
    與被告乙○○共同涉犯刑法第三百三十五條第一項侵占罪嫌云云。
二、按「犯罪事實應依證據認定之，無證據不得推定其犯罪事實」，刑事訴訟法第一
    百五十四條定有甲文。又告訴人之告訴，係以使被告受刑事追訴為目的，是其陳
    述是否與事實相符，仍應調查其他證據以資審認（最高法院五十二年台上字第一
    三○○號判例參照），苟無其他證據足以證甲告訴人之指訴係為真實，自難僅憑
    告訴人指訴而為被告有罪之判決。
三、訊據被告陳信宏堅決否認有右開侵占犯行，辯稱：被告乙○○因無營業小客車之
    營業登記證，始請伊出面向國民租賃公司租車，車子租後，係乙○○使用，租金
    亦是乙○○支付，乙○○積欠租金及將車轉租予石永和等情，伊不知情等語。經
    查：系爭車輛租用後係被告乙○○在使用，告訴人於簽約時對此知悉，且係被告
    乙○○將車輛轉租予石永和等情，業經證人石永和到庭證述甲確，且為告訴人所
    不否認，是被告陳信宏上開所辯，尚堪採信。告訴人既知悉被告陳信宏於簽訂租
  車契約時，即非該車輛之實際持有人，其自無將車輛易持有為所有之可能，是其
    所為顯與侵占之罪之構成要件有間。另被告陳信宏已與告訴人達成和解，此有本
    院八十八年十一月十八日審判筆錄可憑（本院卷第五八頁），此外，復查無其他
    積極證據足資認定被告陳信宏有侵占犯行，尚難僅憑告訴人之唯一指訴遽入被告
    罪責。是此部分不能證甲被告犯罪，依前揭說甲，應為被告陳信宏無罪之諭知。
據上論斷，應依刑事訴訟法第二百九十九條第一項前段、第三百零一條第一項、刑法
第三百三十五條第一項，罰金罰鍰提高標準條例第一條前段，判決如主文。
中      華      民      國    八十八    年    十二    月    二十四    日
                                  臺灣高雄地方法院刑事第二庭
                                      法  官  施  柏  宏
右正本證甲與原本無異。
如不服本判決，應於判決送達後十日內，向本院提出上訴狀。
                                      書記官  邱  秋  珍
中      華      民      國    八十八    年    十二    月    三十      日
附錄論罪法條：
刑法第三百三十五條第一項：
意圖為自己或第三人不法之所有，而侵占自己持有他人之物者，處五年以下有期徒刑
、拘役或科或併科一千元以下罰金。


司法院資訊處製作；財團法人民間司法改革基金會備份。
